【裁判字號】    98,交抗,27
【裁判日期】    980327
【裁判案由】    違反道路交通管理處罰條例
【裁判全文】
臺灣高等法院花蓮分院交通事件裁定      98年度交抗字第27號
抗  告  人
即原處分機關  交通部公路總局臺北區監理所花蓮監理站
法定代理人  甲○○
相  對  人
即受處分人  乙○○
上列抗告人因受處分人違反道路交通管理處罰條例案件，不服中
華民國98年2月23日臺灣花蓮地方法院98年度交聲字第43號裁定
，提起抗告，本院裁定如下：
    主  文
抗告駁回。
    理  由
一、原處分略以：相對人即受處分人（下稱受處分人）於民國（
    下同）97年6月10日晚間20時49分許，騎乘車牌號碼N3E-823
    號重型機車，行經雲林縣虎尾鎮○○路與八德街口，未戴安
    全帽及不聽勤務人員制止而逃逸，為警以其違反道路交通管
    理處罰條例（下稱處罰條例）第31條第6項、第60條第1項規
    定，而以雲縣警交字第KAE255939號通知單（下稱舉發通知
    單）舉發之。
二、受處分人聲明異議略以：伊未曾接獲任何舉發通知單及違規
    照片，為此聲明異議。
三、原裁定略以：逕行舉發，應由舉發機關送達被通知人，有關
    處理違反道路交通管理事件之文書送達之程序，應依行政程
    序法之規定。本件受處分人之戶籍地原為花蓮縣吉安鄉○○
    路○段227號（下稱原戶籍地），於94年11月25日遷入花蓮縣
    壽豐鄉○○村○○○街63巷20號（下稱新戶籍地(一)），復於
    97年12月4日遷入花蓮縣壽豐鄉○○村○○○街44號（新戶
    籍地(二)），惟原舉發機關掣開之上開舉發通知單，仍於97年
    6月12日寄往受處分人已遷出之原戶籍地，並於97年6月18日
    寄存送達於原戶籍地所在之吉安郵局，此時受處分人已遷往
    新戶籍地(一)，又查無證據證明受處分人仍住於原戶籍地，上
    開舉發通知單不生寄存送達之效力，舉發程序並未完成。及
    受處分人自97年6月10日行為成立之日時起算，至今已逾3個
    月，依處罰條例第90條第1項前段之規定，不得舉發，原處
    分機關依章裁處亦非合法，而撤銷原處分改諭知不罰等語。
四、抗告意旨略以：道路交通安全規則第23條第1項規定，汽車
    車身式樣、…、汽車所有人名稱、地址等如有變更，均應向
    公路監理機關辦理登記；另按裁罰基準細則第25條第1項前
    段規定，舉發汽車違反道路交通管理事件，以汽車所有人為
    處罰對象者，移送其車籍地處罰機關處理，以駕駛人為處罰
    對象者，移送其駕籍地處罰機關處理，駕駛人未領有駕駛執
    照者，移送其戶籍地處罰機關處理；本件之車輛所有人蘇君
    於94年11月25日遷入新戶籍地(一)，復於97年12月4日遷入新
    戶籍地(二)，惟其車號N3E-823重型機車之車籍均未向監理機
    關辦理變更登記，原舉發單位於97年6月12日將本件舉發通
    知單以掛號郵件交寄蘇君之車籍地，因不獲會晤，亦無人代
    為收受送達，遂將郵件寄存於吉安郵局，於法並無不合，請
    求撤銷原裁定，另為適法之裁定等語，提起抗告。
五、經查：
（一）按送達，於應受送達人之住居所、事務所或營業所為之；
      於應送達處所不獲會晤應受送達人時，得將文書付與有辨
      別事理能力之同居人、受僱人或應送達處所之接收郵件人
      員；送達，不能依前2條規定為之者，由郵政機關為送達
      者，得將文書寄存於送達地之郵政機關，行政程序法第72
      條第1項、第73條第1項、第74條第2項分別定有明文。此
      為行政程序法中對於文書送達之規定，由上規定可知，應
      受送達人為寄存送達者，須向「應受送達之處所」為送達
      後，因未能直接送達於本人，亦未能交付予有辨別事理能
      力之同居人、受僱人或接收郵件人員時，始得為之；倘係
      向「非應受送達之處所」為送達，縱無人收受，亦不得逕
      於該址為寄存送達，否則其寄存送達，即難認為合法。又
      按送達之處所，雖原為應受送達人之住居所、事務所或營
      業所，而實際上已變更者，該原住居所、事務所或營業所
      ，即非應為送達之處所，自不得於該原處所為寄存送達。
      如為寄存送達，應於應受送達人實際領取該訴訟文書時發
      生送達之效力（最高法院85年度台抗字第151號判決、88
      年度台抗字第539號判決參照）。
（二）查，受處分人已於94年11月25日變更戶籍地為花蓮縣壽豐
      鄉○○村○○○街63巷20號，其原戶籍地即非應為送達之
      處所，舉發機關卻於97年6月12日仍將舉發通知單寄往其
      原戶籍地，並於97年6月18日寄存送達於吉安郵局，依上
      說明，應於應受送達人實際領取該舉發通知單時發生送達
      之效力，然受處分人已抗辯未實際領取，舉發機關亦未舉
      證其已實際領取，自不生合法送達之效力。抗告意旨雖稱
      汽車所有人之地址如有變更，應依道路交通安全規則第23
      條第1項規定向公路監理機關辦理變更登記，本件受處分
      人之地址已變更，卻未辦理變更登記，舉發機關向其原地
      址送達，已生合法送達之效力云云。惟查，汽車所有人之
      地址變更，固有向監理機關辦理變更登記之義務，然此係
      監理機關為正確管理車籍資料之行政措施，送達是否合法
      ，仍應依行政程序法為之，不能以汽車所有人未依上開行
      政措施為地址之變更，即認其送達合法，抗告人之抗告並
      無理由，應予駁回。
六、據上論結，應依道路交通案件處理辦法第25條、第26條，刑
    事訴訟法第412條，裁定如主文。
中    華    民    國    98    年    3    月    27    日
                         審判長法  官  謝志揚
                               法  官  劉雪惠
                               法  官  林鳳珠
以上正本證明與原本無異。
本件不得再抗告。
中    華    民    國    98    年    3     月    27    日
                               書記官  徐文彬


司法院資訊處製作；財團法人民間司法改革基金會備份。
